臺灣屏東地方法院交通事件裁定　　　　100年度交聲字第261號
原處分機關　交通部公路總局高雄區監理所屏東監理站
法定代理人　高金木
異　議　人　盧武福
即受處分人
送達代收人　盧白聯里
上列受處分人因違反道路交通管理處罰條例事件，對於交通部公
路總局高雄區監理所屏東監理站民國100 年6 月28日所為之處分
（原處分案號：屏監違字第裁82-V00000000號）聲明異議，本院
裁定如下：
    主  文
異議駁回。
    理  由
一、原處分意旨略以：異議人即受處分人盧武福（下稱異議人）
    於民國100 年5 月11日21時20分許，駕駛車牌號碼2597-KQ
    號自用一般小客車，行經屏東縣內台26線車城海口路段時，
    因有「拒絕接受酒精濃度測試之檢定」之違規事實，為警掣
    單舉發，嗣原處分機關即交通部公路總局高雄區監理所屏東
    監理站認異議人上開情形，違反道路交通管理處罰條例第35
    條第4 項、第67條第2 項之規定，爰裁處異議人罰鍰新臺幣
    （下同）6 萬元，並吊銷小型車普通駕駛執照，且3 年內不
    得考領駕駛執照等語。
二、聲明異議意旨略以：異議人於100 年5 月11日21時20分，在
    六福莊前走路準備回家，而當時警方正在六福莊前執行路檢
    ，且正在盤查1 部車輛，其中1 位員警問伊為何在這裡走路
    ，其回答說其開車來的（實際是未喝酒前開車），但其當時
    未有駕駛車輛之事實，其當然不配合，員警就開拒測之告發
    單給伊，其喝酒未開車，走路回家，只是剛好路過酒測地點
    ，希望鈞院撤銷原處分等語。
三、按汽車駕駛人，駕駛汽車經測試檢定酒精濃度超過規定標準
    者，處新臺幣1 萬5,000 元以上6 萬元以下罰鍰，並當場移
    置保管其車輛及吊扣其駕駛執照1 年；汽車駕駛人拒絕接受
    第1 項測試之檢定者，處6 萬元罰鍰，並當場移置保管其車
    輛及吊銷其駕駛執照，且3 年內不得考領駕駛執照；又汽車
    駕駛人，因違反道路交通管理處罰條例及道路交通安全規則
    之規定，受吊銷駕駛執照處分時，吊銷其持有各級車類之駕
    駛執照，道路交通管理處罰條例第35條第1 項第1 款、第4
    項前段、第67條第2 項、第68條分別定有明文。次按道路交
    通管理處罰條例第35條第4 項之所以規定「拒絕酒精濃度測
    試之檢定」除應課予罰鍰6 萬元外，並應當場移置保管該汽
    車及吊銷該駕駛執照，較諸同條第1 項對酒後駕車之處罰更
    為嚴厲，目的在於不使拒絕酒精濃度測試檢定之駕駛人反而
    獲得寬典，否則無異鼓勵駕駛人拒絕接受測試；且因人體內
    酒精含量由開始飲酒時依飲酒量漸漸累積增加，在完成飲酒
    時體內酒精含量達到最高，隨後依代謝率逐漸代謝，倘駕駛
    人遭員警攔停後，積極拒絕接受酒精測試或消極推諉拖延，
    致其體內酒精濃度因時間經過而逐漸代謝降低，明顯有礙警
    員職務之順利進行，對於其他立即配合測試之駕駛人亦有不
    公，是駕駛人經警告知酒精濃度測試標準及流程後，不論以
    積極行為表示拒絕或以消極不配合方式排斥酒測，均屬「拒
    絕接受酒精濃度測試」。次按警察對於已發生危害或依客觀
    合理判斷易生危害之交通工具，得予以攔停，要求駕駛人或
    乘客出示相關證件或查證其身分，及要求駕駛人接受酒精濃
    度測試之檢定，警察職權行使法第8 條第1 項第1 款、第3
    款分別定有明文。又義務人或利害關係人對警察依本法行使
    職權之方法、應遵守之程序或其他侵害利益之情事，得於警
    察行使職權時，當場陳述理由，表示異議，前項異議，警察
    認為有理由者，應立即停止或更正執行行為；認為無理由者
    ，得繼續執行，經義務人或利害關係人請求時，應將異議之
    理由製作紀錄交付之，義務人或利害關係人因警察行使職權
    有違法或不當情事，致損害其權益者，得依法提起訴願及行
    政訴訟，警察職權行使法第29條亦有明文。是以，為兼顧受
    攔檢人之權益及大眾交通安全之公共利益，當員警依客觀情
    狀判斷有攔檢施以酒精測試之必要時，汽車駕駛人不得無故
    拒絕，縱可當場提出異議，但若員警認為無理由時，仍應繼
    續執行，駕駛人僅可於事後提出行政救濟，而不能以據為其
    當場得拒絕酒精濃度測試之正當理由，俾利員警發揮維護公
    眾安全、維持交通秩序之公益目的。
四、經查：
(一)、異議人於100 年5 月11日21時20分許，在屏東縣內台26線車
    城海口路段處，拒絕警方對其實施酒精濃度測試之檢定，為
    警掣單舉發等情，為異議人所是認，並有屏東縣政府警察局
    屏警交字第V00000000 號舉發違反道路交通管理事件通知單
    影本、交通部公路總局高雄區監理所屏東監理站100 年6 月
    28日屏監違字第裁82-V00000000號違反道路交通管理事件裁
    決書各1份在卷可稽，前開事實堪以認定。
(二)、又異議人雖辯稱其飲酒後並未駕車，其係走路經過舉發地點
    云云，然經本院勘驗警方蒐證錄影光碟，可知異議人當時多
    次自承其係駕車從與海口路交叉之丁字路段開過來（僅堅稱
    其並非從海口路開過來），停車後下車走到臨檢處，並自承
    其有喝酒，過程中警方多次要求異議人漱口配合酒測，異議
    人皆拒不配合，與警方爭執不休等情，有勘驗結果1 份附卷
    可查，而異議人亦當庭表示前開光碟畫面中之自小客車係其
    所有，對於譯文記載無意見等語（見本院100 年8 月23日訊
    問筆錄第2 、3 頁），再者，本件舉發警員施正木於100 年
    8 月16日之職務報告所載：「職於100 年5 月11日20時至23
    時，由警備隊隊長帶班在台26線海口路段南下車道丁字路口
    （六福莊旁），執行取締酒駕、擴大臨檢勤務，於20時50分
    有一部駛來之自小客，警方就指揮該車靠邊停車接受稽查，
    查詢該車WK-4508 自小客車有逾檢註銷的資料，當場對車駕
    駛人依違規事實（逾檢註銷）開單告發，由警員潘浩仁拆卸
    該部車牌，職親眼看到一部車車牌2597 -KQ從（六福莊）行
    駛至警方路檢處停車，該車駕駛人盧武福下車走路約5 公尺
    到我們身旁，以關心朋友的語氣質問警方：『你們為什麼拆
    牌照？』，警員潘仁浩聞到其滿身酒味，即示意我執行酒測
    並告知該車駕駛人盧武福，該民因為太醉不願意與警方配合
    實施呼氣酒測，並胡言亂語辨稱沒有駕車到現場。警方當場
    請盧武福配合實施測試檢定，也說明酒測檢定及拒絕酒測程
    序，盧武福仍拒絕接受呼氣酒精濃度測試，全部過程警方均
    有實施蒐證錄影存證。... 」等語，核與前開蒐證錄影光碟
    之內容相符，足證異議人確有於上開時地，駕駛車牌號碼
    2597-KQ 號自小客車至本件警方臨檢地點，及拒絕接受酒精
    濃度測試檢定之違規行為，異議人前開所辯顯與事實不符，
    顯係臨訟卸責之詞，委無可採。
(三)、又本件異議人經員警多次勸導，並數度詢問其是否接受酒測
    ，其仍不配合酒測、拖延時間，已達到拒絕配合之效果，導
    致員警無法實施酒精濃度測試，而其此等消極不配合之方式
    ，揆諸前揭法條意旨之說明，核屬「拒絕接受酒精濃度測試
    」之違規行為。
(四)、再者，本件舉發員警與異議人間素昧平生，並無仇隙嫌怨，
    而員警執行公務時，本身即受有行政懲處責任之監督，衡諸
    常情，員警於巡邏過程中，若非從外觀觀察受攔檢人已足判
    斷有飲酒等危險行為，自無恣意要求實施酒測之理。本件異
    議人已自承其被警方臨檢前有飲酒乙節，有其聲明異議狀及
    前開勘驗結果在卷可參，而證人即警員林金龍復當庭結證稱
    ：本件蒐證錄影光碟係其拍攝，當時從外觀可看出異議人有
    喝酒，且有酒味等語（見上開訊問筆錄第2 頁），參諸前開
    職務報告之記載，是當時警方既已目睹異議人駕車前來，且
    於異議人走上前時，聞到異議人滿身酒味，渠等顯有相當之
    證據懷疑異議人有酒後駕車之行為，依上開說明，警方自得
    要求異議人接受酒精濃度測試之檢定。
(五)、從而，異議人確有於上揭時、地，拒絕接受酒精濃度測試檢
    定之事實，應可認定。
五、綜上所述，本件異議人既有前開違規事實，則原處分機關依
    上開規定，裁處上開行政罰，於法即無違誤，異議人聲明異
    議並無理由，應予駁回。
六、依道路交通管理處罰條例第87條第2 項、道路交通事件處理
    辦法第18條規定，裁定如主文。
中    華    民    國    100   年    9     月    21    日
                  交通法庭      法  官  陳秀慧
以上正本證明與原本無異。
如不服本裁定應於收受送達後5 日內向本院提出抗告書狀敘述抗
告之理由抗告於臺灣高等法院高雄分院。
中    華    民    國    10    年    9     月    21    日
                                書記官  蔡語珊